【裁判字號】    90,訴,80
【裁判日期】    900403
【裁判案由】    公共危險等
【裁判全文】
臺灣臺北地方法院刑事判決                              九十年度訴字第八號
    公  訴  人  臺灣臺北地方法院檢察署檢察官
    被      告  甲○○
右列被告因公共危險等案件，經檢察官提起公訴（八十九年度偵字第二二八三三號）
，本院判決如左：
    主  文
甲○○對他人公開陳列、販賣之飲食物品滲入毒物，處有期徒刑貳年。緩刑伍年，緩
刑期內付保護管束。
扣案之個人手提電腦壹台（含連接線貳條）、統一純喫茶利樂包飲料貳罐，均沒收。
    事  實
一、甲○○於民國七十三年間因妨害自由案件，經台灣台中地方法院判處有期徒刑四
    月確定，於七十四年二月五日執行完畢；於七十五年間因殺人未遂案件，經台灣
    台中地方法院判處有期徒刑五年，上訴後經台灣高等法院台中分院將原判決撤銷
    ，判處有期徒刑二年七月，並經最高法院駁回上訴確定，於七十九年三月十一日
    縮刑期滿執行完畢（均不構成累犯）。竟因生活困苦，突發奇想，意圖為自己不
    法之所有，欲仿效日本千面人在飲料下毒恐嚇商家取財之犯案手法，向統一企業
    股份有限公司（下稱統一公司）恐嚇取財，乃於八十九年九月初先行透過網路跳
    蚤市場，以新台幣（下同）二千元之代價，向不知情之謝元滄購買由謝元滄冒名
    申購，登記在王崇緯名下之行動電話號碼0000000000號ＳＩＭ卡（該ＳＩＭ卡為
    易付卡），雙方並約定在台中縣大里市○○路、大明路口附近交貨，甲○○購得
    該卡後，將該卡插入其NOKIA牌型號6150之行動電話（序號為000000000000000）
    ，並連接其個人手提電腦撥接上網，於同年九月十七日下午四時四分四十七秒，
    聯結智邦公司GUEST免費網站，在未經王崇緯同意之情況下，冒用王崇緯名義申
    請登錄該公司電子郵件信箱（使用者帳號為：PRUSSIATE@ms63.url.com.tw）予
    以行使使用，偽造表示王崇緯欲申請登錄該公司電子郵件信箱證明之電腦文件並
    予以行使，足以生損害於王崇緯。甲○○復於同年月二十一日上午至台中市某統
    一便利商店購買統一公司生產之純喫茶利樂包飲料二罐（紅茶、綠茶各一罐），
    將在其住處即台中縣太平市○○路○段一四八號附近菜園所拾獲含有毒除草劑嘉
    磷塞成分（glyphosate）之褐色液體，利用其身疾使用之導尿管針筒，基於同一
    恐嚇取財之目的，將上開毒物接續注射入上開飲料內，對他人公開陳列販賣之飲
    食物品滲入毒物，並放置於嶺東技術學院後方永春南路嶺東大門旁之草叢，旋於
    同日上午十時十一分許，以手機連接其個人電腦撥接上網，使用先前在智邦公司
    申請登錄之電子郵件信箱，寄送恐嚇電子郵件至統一公司轉投資之統一數網股份
    有限公司（下稱統一數網，設於台北市○○路○段二十七號二樓）電子郵件信箱
    ，內容為「主旨：有毒飲料速取回。收件者：（務必轉報統一企業最高層）飲料
    內已加入致死物質，請務必遵照以下要點行事，否則後果自行負責：：為證明不
    是開玩笑，速派人到以下地點拿樣品，臺中市嶺東技術學院後方永春南路嶺東大
    門旁的草叢，有兩罐利樂包用塑膠袋包著●到銀行開一個帳號，必須申請語音轉
    帳功能，存入五千萬元，將這個銀行帳號的個人資料，語音轉帳帳號和密碼，以
    電子郵件方式傳到這個信箱●PM06：00 2000／9／29前貴公司必須完成交付事項
    ，超過時間，本人將採取行動，貴公司致死飲料將會上各大報紙媒體頭版新聞●
    傳過來語音轉帳內的錢，如果遭凍結，後果自行負責」。以上開方式恐嚇統一公
    司將本人財物交付，統一公司於接獲上開恐嚇電子郵件後，乃由統一公司台中總
    廠副理林明義會同該廠總務課司機林德三，在該指定地點發現上開二罐遭下毒之
    飲料，警覺事態嚴重，經報警後為警循電子郵件信箱反查手機門號、序號，並比
    對通聯紀錄，確定甲○○涉嫌重大，經台灣台北地方法院檢察署檢察官核發搜索
    票，指揮內政部警政署刑事警察局偵四隊，於八十九年十一月六日前往甲○○住
    所搜索，始查獲上情，甲○○乃未得手。並扣得其所有之MOTOROLA牌行動電話一
    支（內含0000000000號ＳＩＭ卡）及其所有供犯罪所用之個人手提電腦一台（含
    連接線二條）。
二、案經統一公司訴請內政部警政署刑事警察局移送台灣台北地方法院檢察署檢察官
    偵查起訴。
    理  由
一、訊據被告甲○○對於右揭事實坦承不諱，核與統一公司台北分公司專案課課長乙
    ○○指述情節及證人林德三、謝元滄、高國良證述情節相符，復有恐嚇電子郵件
    影本、智邦公司guest網站電子郵件信箱登記資料、遠傳電信股份有限公司函、
    現場照片四張附卷可稽。而上開飲料經檢驗後確含除草劑嘉磷塞成分，而嘉磷塞
    雖為合法之除草劑，然對人體有毒害作用之事實，有內政部警政署刑事警察局八
    十九年十月五日刑鑑字第一四九Ｏ六九號鑑驗通知書、九十年二月十九日（九十
    ）刑鑑字第一五九八四號函在卷可資佐證，足徵被告任意性自白與事實相符。是
    本件事證已臻明確，被告犯行洵堪認定，應依法論科。
二、按電磁記錄藉機器或電腦之處理所顯示之影像、符號，足以為表示其用意之證明
    者，以文書論，刑法第二百二十條第二項定有明文。被告冒用王崇緯名義申請登
    錄電子郵件信箱之電腦文件，係經電腦處理即可顯示影像、符號，且足以為王崇
    緯欲申請登錄電子郵件信箱用意之證明，依上開條文之說明，自應以文書論。是
    核被告所為，係犯刑法第二百十六條、第二百十條、第二百二十條之行使偽造準
    私文書罪、刑法第三百四十六條第三項、第一項之恐嚇取財未遂罪、刑法第一百
    九十一條之一第一項之流通食物下毒罪。其偽造準私文書之低度行為，為行使偽
    造準私文書之高度行為所吸收，不另論罪。而被告在上開二瓶飲料滲入毒物之行
    為，其先後各舉動，在時間及空間上均具有密切之關連性，無非係欲達同一恐嚇
    取財目的之接續動作，在主觀上顯係基於一貫之犯意，屬接續犯。又所犯上開三
    罪間，有方法結果之牽連關係，依刑法第五十五條之規定為牽連犯，應從一重之
    刑法第一百九十一條之一第一項之流通食物下毒罪處斷。爰審酌被告為殘障人士
    ，須以輪椅代步，生活不易，方出此下策鋌而走險，雖犯罪所使用之方法及所生
    之危害非輕，然其於右揭期日寄發恐嚇電子郵件後至為警查獲時止，長達一個多
    月之期間均未再有進一步行動，足徵其良心尚未泯滅，並非為達其恐嚇取財目的
    而繼續在統一公司之食物下毒，且犯罪後坦承犯行，對於其行為深表悔意及其犯
    罪之動機、目的、手段等一切情狀，量處如主文所示之刑，以資懲儆，雖公訴人
    請求量處有期徒刑三年，惟本院審酌上開事由，認應量處如主文所示之刑為適當
    。末查被告雖曾受有期徒刑以上刑之宣告，然執行完畢後，五年以內未曾有期徒
    刑以上刑之宣告，此有台灣高等法院被告全國前案紀錄表、臺灣高等法院檢察署
    刑案紀錄簡覆表在卷可按，其因生活不順，一時失慮，致罹刑章，經此科刑之教
    訓，當知所警惕，本院認其所受刑之宣告以暫不執行為適當，爰併宣告緩刑五年
    ，以啟自新，惟為確實使被告有正確之法律觀念並提供必要之協助及督促其養成
    守法習性，爰依法宣告緩刑期內付保護管束，俾由地方法院檢察署之觀護人予以
    適當之督促，發揮附條件緩刑制度之立意。
三、扣案之個人手提電腦一台（含連接線二條）、上開二罐經被告下毒之飲料，均為
    被告所有供犯罪所用之物，依刑法第三十八條第一項第二款規定沒收之。而扣案
    之MOTOROLA牌行動電話一支（內含0000000000號ＳＩＭ卡）、未經下毒之飲料二
    罐，尚非被告供犯罪所用或供犯罪預備之物，亦非因犯罪所得之物，故不宣告沒
    收。至被告用供撥接上網之NOKIA牌型號6150之行動電話（內含0000000000號Ｓ
    ＩＭ卡），業經被告丟棄滅失，為被告所自承，亦不宣告沒收。
據上論斷，應依刑事訴訟法第二百九十九條第一項前段，刑法第二百二十條第二項、
第二百十六條、第二百十條、第三百四十六條第三項、第一項、第一百九十一條之一
第一項、第五十五條、第七十四條第二款、第九十三條、第三十八條第一項第二款，
罰金罰鍰提高標準條例第一條前段，判決如主文。
本案經檢察官越方如到庭執行職務
中      華      民      國    九十      年      四      月    三      日
                                      臺灣臺北地方法院刑事第五庭
                                          法  官  陳容正
右正本證明與原本無異
如不服本判決，應於判決送達後十日內，向本院提出上訴狀。
                                          書記官  林妙穗
中      華      民      國    九十      年      四      月    四      日
附錄本案論罪科刑法條全文
刑法第二百十條
偽造、變造私文書，足以生損害於公眾或他人者，處五年以下有期徒刑。
刑法第二百十六條
行使第二百十條至第二百十五條之文書者，依偽造、變造文書或登載不實事項或使登
載不實事項之規定處斷。
刑法第二百二十條
在紙上或物品上之文字、符號、圖畫、照像，依習慣或特約，足以為表示其用意之證
明者，關於本章及本章以外之罪，以文書論。
錄音、錄影或電磁紀錄，藉機器或電腦之處理所顯示之聲音、影像或符號，足以為表
示其用意之證明者，亦同。
稱電磁紀錄，指以電子、磁性或其他無法以人之知覺直接認識之方式所製成之紀錄，
而供電腦處理之用者。
刑法第三百四十六條
意圖為自己或第三人不法之所有，以恐嚇使人將本人或第三人之物交付者，處六月以
上五年以下有期徒刑，得併科一千元以下罰金。
以前項方法得財產上不法之利益，或使第三人得之者，亦同。
前二項之未遂犯罰之。
刑法第一百九十一條之一
對他人公開陳列、販賣之飲食物品或其他物品滲入、添加或塗抹毒物或其他有害人體
健康之物質者，處七年以下有期徒刑。
將已滲入、添加或塗抹毒物或其他有害人體健康之飲食物品或其他物品混雜於公開陳
列、販賣之飲食物品或其他物品者，亦同。
犯前二項之罪而致人於死者，處無期徒刑或七年以上有期徒刑；致重傷者，處三年以
上十年以下有期徒刑。
第一項及第二項之未遂犯罰之。


司法院資訊處製作；財團法人民間司法改革基金會備份。
